臺灣高等法院臺中分院刑事判決　　　　 96年度上訴字第475號
上　訴　人　臺灣彰化地方法院檢察署檢察官
上　訴　人
即　被　告　甲○○
　　　　　　　　　　（現另案於臺灣嘉義監獄行中）
　　　　　　　　　　（現借提寄押於臺灣臺中監獄）
指定辯護人　陳育仁律師
被　　　告　乙○○
　　　　　　　　　　（現另案於臺灣臺中女子監獄執行中）
選任辯護人　許瑞君律師
上列上訴人因被告毒品危害防制條例案件，不服臺灣彰化地方法
院95年度訴字第1030號中華民國95年12月20日第一審判決（起訴
案號：臺灣彰化地方法院檢察署95年度偵字第1478號，併辦案號
：同署95年度偵字第6081號），提起上訴，本院判決如下：
    主  文
原判決關於甲○○部分撤銷。
甲○○連續販賣第一級毒品，累犯，處有期徒刑拾壹年。扣案之
海洛因伍包（合計淨重零點陸參公克）沒收銷燬之；扣案之海洛
因外包裝袋伍個（總重壹點捌捌公克）及行動電話壹支（門號為
0000000000號，不含晶片卡）、電子秤壹只、分裝袋貳拾貳包均
沒收；販賣毒品所得新台幣肆萬參仟伍佰元沒收，如全部或一部
不能沒收時，以其財產抵償之。
其餘上訴駁回。
    事   實
一、甲○○於民國（下同）88年間曾因違反毒品危害防制條例案
    件，經臺灣彰化地方法院判處有期徒刑 4年確定，於91年12
    月20日假釋付保護管束，至 93年8月24日保護管束期滿視為
    執行完畢。詎仍不知悔改，明知海洛因係屬毒品危害防制條
    例所定之第一級毒品，不得非法販賣，竟意圖牟利，基於販
    賣第一級毒品海洛因之概括犯意，向施垂勝及綽號「昌葉仔
    」男子（均另案由檢察官偵查中）等人取得供販賣用之海洛
    因後，自94年11月間某日起迄95年1、2月間某日止，以其所
    有之0000000000號行動電話，作為聯絡販賣海洛因之工具，
    供購買毒品海洛因之人撥打而與之約定購買海洛因之數量、
    金額及地點後，將海洛因販賣予如附表所示「販賣對象」欄
    所載之人多次（販賣海洛因之對象、時間、地點、價格、數
    量、次數及所得財物，均詳如附表所示），合計販賣毒品所
    得為新台幣（下同）4萬3千5百元。嗣於 95年2月6日21時20
    分許，在彰化縣花壇鄉三春村後厝一巷93號前路旁，甲○○
    駕駛車牌9H—9517號自用小客車（車內搭載不知情之妻即共
    同被告乙○○，詳後敘），經警盤查，當場查扣其所有之第
    一級毒品海洛因5包（合計淨重 0.63公克，空包裝總重1.88
    公克）、供販賣海洛因所用之行動電話1支（門號為0000000
    000號，不含晶片卡）、電子秤1只、分裝袋22包等物，經警
    循線查悉上情。
二、案經彰化縣警察局員林分局報告臺灣彰化地方法院檢察署檢
    察官偵查起訴及移送併辦。
　　理　由
壹、有罪部分（即被告甲○○部分）：
一、本件以下引用被告以外之人於審判外之陳述，其性質雖屬傳
    聞證據，惟其等所為之上開筆錄內容，業經本院審理時予以
    提示並告以要旨，各經檢察官、被告甲○○暨其辯護人表示
    意見。當事人或被告甲○○之辯護人已知上述筆錄乃傳聞證
    據，均未於言詞辯論終結前對該等筆錄內容異議，本院審酌
    上開筆錄作成時，並無人情施壓或干擾，亦無不當取供之情
    形，認為以之作為本案之證據亦屬適當，是該等證言依刑事
    訴訟法第159條之5規定，自均具有證據能力，合先敘明。
二、上揭事實，業據被告甲○○於偵查及原審、本院審理中均坦
    承不諱，核與證人張慧娟、陳國振、張明恩於警詢、偵查、
    原審審理中及證人張南山、洪琮勝、李記銘、余岳勳、張士
    元　於警詢、偵查中具結供證情節大致相符（按證人張南山
    、洪琮勝、李記銘、余岳勳、張士元部分原經被告之辯護人
    於原審聲請詰問，經原審審理中提訊上開證人到庭後，被告
    甲○○及其辯護人當庭捨棄詰問），且有行動電話之通訊監
    察譯文、指認照片在卷可稽，復有海洛因白粉 5包（合計淨
    重0.63公克，空包裝總重1.88公克）、電子秤 1只、分裝袋
    22包、行動電話1支（門號為 0000000000號，不含晶片卡）
    扣案可資證，而該 5包白粉經送驗結果確均含第一級毒品海
    洛因成分，亦有法務部調查局調科壹字第 14001272800號鑑
    定通知書在卷足參（附於1478號偵卷第46頁），足徵被告甲
    ○○之自白與事實相符，其犯行洵堪認定。
三、又證人張慧娟、張南山、陳國振、洪琮勝、李記銘、張明恩
    、余岳勳、張士元等人因各人記憶殊異，其等於警詢、偵查
    及原審審理中對於向被告甲○○購買之次數及金額多以約略
    概數供證而未精確陳述，而被告甲○○復辯以並未販賣那麼
    多次數，茲罪疑以有利於被告之原則，爰以各證人所證中次
    數、金額較少部分或取平均數執為認定被告甲○○販賣海洛
    因之所得合計為4萬3千5百元，計算如下：
  (一)證人張慧娟於偵查中供證：向被告甲○○拿過很多次、向乙
    ○○拿過1次1千元毒品等語（參1478號偵卷第59頁背面；惟
    其中其向乙○○拿取毒品之供述非足採信，詳後敘）、於原
    審審理中則供證僅見過被告甲○○ 1次等語（參原審卷二第
    96頁反面），被告甲○○亦坦承販賣海洛因予證人張慧娟，
    爰據此認定證人張慧娟購買次數為1千元1次。
  (二)證人張南山於偵查中供證：（問：你向甲○○買過幾次？）
    至少3、4次，最後1次是過年前，1月20日之前，那次跟他買
    500 元，在紅橋那裡當面給我，給我海洛因等語（同上偵卷
    第64頁），此部分爰以購買500元3次計為1500元。
  (三)證人陳國振於偵查及原審審理中供證有以500元1包或1千元1
    包之價格向被告甲○○購買約10次以上（同上偵卷第69頁正
    反面及原審卷二第99頁正反面），則證人陳國振部分以 500
    元及1000元各5次計算，合計為7500元。
  (四)證人洪琮勝偵查中供證向被告甲○○購買2次，每次500元等
    語（同上偵卷第80頁背面），計為1000元。
  (五)證人李記銘於偵查中供證有以500元1包或1千元1包之價格向
    被告甲○○購買約10次以上（同上偵卷第84頁），則以 500
    元及1000元各5次計算為7500元。
  (六)證人張明恩於警訊、偵查中供證以1000至2000元價格向被告
    甲○○買過毒品約7、8次（參同上偵卷第78、82頁），於原
    審審理中則供證向被告甲○○購買約3、4次等語（參原審卷
    二第101頁反面），則以較少之3次認定之，並計為1000元 2
    次、2000元1次，合計購買金額為4千元。
  (七)證人余岳勳於95年4月27日偵查中供證向被告甲○○買過5、
    6幾次，每次購買1000元至1500元等語（參原審卷一第104頁
    正面），則以1000元3次及1500元2次計算，合計為6千元。
  (八)證人張士元於95年4月9日偵查中供證向被告甲○○買過10幾
    次，每次購買1千至2千元等語（參原審卷一第86頁正面），
    則以1000元及2000元各5次計算, 合計為1萬5千元。
四、查被告甲○○行為後，刑法業於民國94年2月2日修正公布，
    並於95年7月1日施行。修正後刑法第2條第1項規定：「行為
    後法律有變更者，適用行為時之法律。但行為後之法律有利
    於行為人者，適用最有利於行為人之法律。」即由修正前之
    「從新從輕」原則，改採「從舊從輕」原則，以與刑法第 1
    條罪刑法定主義契合，並貫徹法律禁止溯及既往原則，且係
    規範行為後法律變更所生新舊法律比較適用之準據法，於新
    法施行後，應適用新法第2條第1項之規定，為「從舊從輕」
    之比較（參照最高法院 95年度第8次刑事庭會議決議）。依
    上述說明，倘被告行為後，處罰行為所適用之法律有修正之
    情形，即應先行審認是否屬法律變更，以決定應否依刑法第
    2條第1項規定為新舊法之比較說明，再依比較結果，分別依
    同條第一項前段抑但書規定，為適用修正前之行為時法抑有
    利於被告之修正後裁判時法（包括中間法）之依據。自非以
    修正後法律對被告並無有利、不利情形時，認應適用裁判時
    法之謂（最高法院96年度4921號判決可資參照）。茲就與本
    案適用有關之條文，說明如下：
  (一)連續犯部分：
    本件被告甲○○所犯毒品危害防制條例第4條第1項販賣第一
    級毒品罪，應成立連續犯，因其得處徒刑之範圍乃依各該罪
    之本刑得加重至2分之1而已（其中法定刑中死刑、無期徒刑
    部分不得加重），顯然比依新刑法規定，應將各該罪之數次
    行為分論併罰之結果為輕，依裁判時之新法第2條第1項比較
    之結果，以修正前刑法較有利於被告甲○○，應依修正刪除
    前刑法第56條規定，以連續犯論處。
  (二)累犯部分：
    修正後刑法第 47條第1項之累犯，以前受徒刑執行完畢，或
    一部之執行而赦免後， 5年以內故意再犯有期徒刑以上之罪
    者為限，將再犯罪為過失犯者排除於成立累犯之列，即屬法
    律變更，依裁判時之新法第2條第1項比較結果，以修正後刑
    法第 47條第1項規定較有利於被告甲○○，故應依修正後刑
    法第47條第1項規定論以累犯。
  (三)法定刑中罰金刑部分：
    刑法第33條第5款業經修正公布，修正後刑法第33條第5款規
    定「罰金：新臺幣 1千元以上，以百元計算之」，與修正前
    刑法第33條第5款規定「罰金：（銀元）1元以上」不同。比
    較新舊法結果，以舊法即行為時法較有利於被告甲○○，故
    依刑法第2條第1項前段規定，本案被告所犯之罪，其法定刑
    併科罰金部分，自應適用行為時之法律規定決定其罰金部分
    之法定刑。
  (四)死刑及無期徒刑減輕部分：
    刑法第 64條第2項原規定為：「死刑減輕者，為無期徒刑，
    或為15年以下12年以上有期徒刑」；修正後之該條項規定為
    ：「死刑減輕者，為無期徒刑」。另刑法第 65條第2項原規
    定為：「無期徒刑減輕者，為 7年以上有期徒刑」；修正後
    之該條項規定為：「無期徒刑減輕者，為20年以下15年以上
    有期徒刑」。被告甲○○所犯之毒品危害防制條例第4條第1
    項販賣第一級毒品罪，如後所述，本院爰依刑法第59條規定
    減輕其刑。而該罪法定本刑中有死刑、無期徒刑之規定，經
    比較結果，自以修正前之刑法第64條第2項、第65條第2項規
    定有利於被告甲○○，自應適用該修正前之規定。
  (五)酌減其刑部分：
    修正前刑法第59條規定「犯罪之情狀可憫恕者，得酌量減輕
    其刑」。修正後刑法第59條規定「犯罪之情狀顯可憫恕，認
    科以最低度刑仍嫌過重者，得酌量減輕其刑」，僅係酌減標
    準見解法律之明文化，非屬法律變更，故亦不生新舊法比較
    適用之問題（最高法院95年第21次刑事庭會議決議參照）。
五、按海洛因係屬毒品危害防制條例第2條第1項所定之第一級毒
　　品毒品，核被告甲○○所為，係犯毒品危害防制條例第 4條
　  第 1項之販賣第一級毒品罪。被告甲○○為販賣海洛因而持
    有海洛因之低度行為為販賣之高度行為所吸收，不另論罪。
    被告甲○○先後多次販賣海洛因既遂之犯行，時間緊接，所
    犯係構成要件相同之罪，顯係基於概括之犯意為之，應依修
    正前刑法第56條連續犯規定論以一罪，惟因販賣海洛因之法
    定本刑為死刑、無期徒刑，依法不得加重其刑。又本件起訴
    書雖未論載被告甲○○販毒予余岳勳、張士元部分，惟因與
    起訴經認有罪部分有（修正前）連續犯之裁判上一罪關係，
    並經檢察官移送併辦，依審判不可分原則，本院自應併為審
    理，附為敘明。再被告甲○○於88年間曾因違反毒品危害防
    制條例案件，經臺灣彰化地方法院判處有期徒刑 4年確定，
    於91年12月20日假釋付保護管束，至 93年8月24日保護管束
    期滿視為執行完畢，此有臺灣高等法院被告前案紀錄表乙紙
    附卷可稽，茲於 5年以內再故意犯本件有期徒刑以上之罪，
    應依修正後刑法第 47條第1項規定，論以累犯，惟因販賣海
    洛因之法定本刑為死刑、無期徒刑，依法不得加重其刑。再
    查被告甲○○年僅26歲、尚屬年輕，而其本件販毒時間約僅
    3 月、每次販賣數量為500元、1000元或2000元，所得亦僅4
    萬3千5百元，其販毒數量及所得均非甚鉅，其為圖牟利，一
    時失慮致罹法定刑為死刑、無期徒刑之重罪，犯後於偵查及
    原審、本院審理中均能坦承犯行、知所悔悟，衡情惡性尚非
    重大，且與一般長期、大量販賣毒品之人有別，如仍處以法
    定最低之無期徒刑，仍嫌過重，亦與憲法明文規定之「比例
    原則」或刑法上之「罪刑相當原則」有違，是其犯罪之情狀
    ，相較於毒品危害防制條例第4條第1項之法定刑言，在客觀
    上仍足以引起一般人之同情，尚堪憫恕，爰依刑法第59條之
    規定，予以酌減其刑，並就法定刑無期徒刑部分依修正前刑
    法第65條第2項規定減輕之。
六、原審經審理結果，認為被告甲○○觸犯連續販賣第一級毒品
    罪之事證明確，予以論罪科刑，固非無見。惟查：(一)原審判
    決事實欄記載被告甲○○自94年12月底起迄95年2月6日21時
    許止，向施垂勝及綽號「昌葉仔」男子等人取得供販賣用之
    海洛因後，將海洛因販賣予如附表所示「販賣對象」欄所載
    之人多次（附表所載之販賣時間則係自94年11月間起），前
    後日期即有不一致之處，尚有未洽。(二)扣案海洛因 5包，經
    鑑定合計淨重0.63公克，該部分應沒收銷燬之，另海洛因外
    包裝袋5個，經鑑定總重 1.88公克，該部分應諭知沒收。惟
    原審判決主文記載扣案之海洛因5包（合計淨重 0.63公克，
    空包裝總重1.88公克）沒收銷燬之，即有未合。(三)本件係扣
    得門號 0000000000、0000000000、0000000000號3支手機，
    其中0000000000號手機（原審判決誤載為0000000000號）及
    0000000000號2支手機，與本案聯絡販毒事宜無關，0000000
    000號手機則未扣案，然原審判決竟記載扣案之行動電話3支
    （門號分別為0000000000、0000000000、0000000000）均沒
    收，容有錯誤。(四)刑法第47條業經修正施行，該法律已有變
    更，以修正後刑法第 47條第1項規定較有利於被告甲○○，
    本案應依修正後刑法第 47條第1項規定論以累犯，原審判決
    認該部分不生新舊法比較之問題，而逕依修正前之刑法第47
    條規定論以累犯，亦有可議。被告甲○○認原審判決量刑過
    重而提起上訴，尚非無理由，原審判決既有上開可議之處，
    即屬無可維持，自應由本院就被告甲○○部分予以撤銷改判
    。爰審酌被告甲○○本身即有施用毒品之前科紀錄，當知毒
    品對人身心戕害之嚴重性，竟不思努力工作賺取正當酬勞，
    竟欲藉流毒他人牟利，販賣對象及次數不少，危害國民健康
    甚鉅，惟念及被告犯後坦承犯行，態度尚佳等一切情狀，量
    處如主文第2項所示之刑，以示懲儆。
七、按毒品危害防制條例第18條第 1項規定，得諭知沒收並銷燬
    之者，以查獲之第一、二級毒品及專供製造或施用毒品之器
    具為限，並不及於毒品之外包裝。而毒品外包裝既係用於包
    裹毒品，防其裸露、潮濕，便於攜帶販賣，亦係供販賣毒品
    所用之物，應依毒品危害防制條例第 19條第1項之規定宣告
    沒收之，方屬適法。本件扣案之第一級毒品海洛因 5包（合
    計淨重0.63公克），係查獲之毒品，應依毒品危害防制條例
    第18條第 1項前段規定，宣告沒收銷燬之。扣案之海洛因外
    包裝袋5個（總重1.88公克）及行動電話1支（門號為000000
    0000號，不含晶片卡【按晶片卡係該發卡之電信公司所有之
    物，持用人僅取得使用權】）、電子秤 1只、分裝袋22包，
    均係被告甲○○所有供犯本件販賣一級毒品海洛因所用之物
    ，業經被告甲○○供承在卷，應依毒品危害防制條例第19條
    第1項規定宣告沒收。販毒所得4萬3千5百元部分，亦應依毒
    品危害防制條例第 19條第1項規定宣告沒收，如全部或一部
    不能沒收時，以其財產抵償之。至另扣案門號0000000000號
    、0000000000號2支手機及晶片卡2張，並無證據證明與本案
    聯絡販毒事宜有關；0000000000號手機則未扣案，不能證明
    尚仍存在；故均不為沒收之宣告。又扣案安非他命 4小包與
    被告甲○○本案販賣一級毒品犯行無涉，另扣得之現金其中
    21萬6800元部分係共同被告乙○○所有、另 6萬元部分因被
    告甲○○堅決否認且無證據足認係其販毒所得，爰均不予宣
    告沒收。
八、檢察官另以 96年度偵字第585號案件移送併辦意旨略以：被
    告甲○○自94年12月底某日起迄95年1月6日18時許，以渠所
    使用之 0000000000、0000000000號行動電話2支作為聯絡販
    賣海洛因之工具，先後於94年底、95年1月6日由謝朝朋撥打
    上開行動電話前來，約定所購買海洛因之數量及金額，並約
    定在彰化縣二林鎮某處將海洛因交付販賣；嗣經警循線查悉
    ，因認被告甲○○此部分亦有販賣海洛因犯嫌等語。公訴人
    認被告甲○○涉有此部分販賣毒品罪嫌係以證人謝朝朋於警
    訊之指證及監聽譯文為論據，惟訊據被告甲○○則堅決否認
    有此部分犯行，辯稱：伊從未見過謝朝朋，亦未曾賣過海洛
    因予謝朝朋等語。經查檢察官執為論據之證人謝朝朋上揭警
    訊，均係證人謝朝朋對案外人陳俊賢為販毒對象之指證，其
    中並未有何隻字片語涉及本案之被告甲○○，有其警訊筆錄
    可參（參第228號他字卷第19-20頁），檢察官逕以證人謝朝
    朋對案外人陳俊賢之指證併移本案，殊非可採，該部分之警
    訊供述尚非得執為被告甲○○販毒予證人謝朝朋之證明，且
    證人謝朝朋並未曾於偵查中具結供證，其於原審審理中亦明
    確供證：從未見過、亦不認識被告甲○○，未曾向被告甲○
    ○買過毒品等語在卷（參原審卷第 93-94頁），核與被告甲
    ○○所辯相符，且卷附監聽譯文亦無法證明係被告甲○○與
    證人謝朝朋聯絡交易毒品之對話，此外，公訴人復未提出其
    他積極事證足資證明被告甲○○有此部分犯行，此部分公訴
    人之指訴尚嫌乏據而不能證明，與本案難認有何裁判上一罪
    關係，自應退由檢察官另為處理，併此敘明。
貳、無罪部分（即被告乙○○部分）：
一、公訴意旨另以：被告乙○○，明知海洛因係屬毒品危害防制
    條例所定之第一級毒品，不得非法販賣，意圖牟利，竟與甲
    ○○共同基於販賣第一級毒品海洛因之概括犯意，自94年12
    月底起，迄95年2月6日21時許止，向施垂勝及綽號「昌葉仔
    」男子（均另案由檢察官偵查中）等人取得供販賣用之海洛
    因，並以渠等所使用之0000000000、0000000000、00000000
    00號行動電話 3支作為聯絡販賣海洛因之工具，供購買毒品
    海洛因之人撥打而與之約定所購買海洛因之數量及金額，並
    約定地點後，販賣海洛因予如附表所示「販賣對象」欄所載
    之人多次（各次販賣海洛因之時間、數量、次數及販賣所得
    ，如附表所示；被告乙○○就附表其中編號一部分，與張慧
    娟交易1次、編號三部分與陳國振交易 3、4次、編號六部分
    與張明恩交易3次）。嗣於 95年2月6日21時20分許，在彰化
    縣三春村後厝一巷93號前路旁，甲○○駕駛車牌9H—9517號
    自用小客車（車內搭載被告乙○○），經警盤查，當場查扣
    其所有之第一級毒品海洛因5包（合計淨重 0.63公克，空包
    裝總重1.88公克）、行動電話3支（門號分別為 0000000000
    、0000000000、0000000000）、電子秤 1只、分裝袋22包等
    物；因認被告乙○○涉有毒品危害防制條例第4條第1項之共
    同販賣第一級毒品罪嫌等語。
二、按犯罪事實應依證據認定之，無證據不得推定其犯罪事實，
    又不能證明被告犯罪者，應諭知無罪之判決，此於刑事訴訟
    法第154條第2項及同法第301條第1項分別定有明文。另按被
    告或共犯之自白，不得作為有罪判決之唯一證據，仍應調查
    其他必要之證據，以察其是否與事實相符，刑事訴法法第15
    6 條亦定有明文。再按事實之認定，應憑證據，如未能發現
    相當之證據，或證據不足以證明，自不能以推測或擬制之方
    法，以為裁判基礎（最高法院40年臺上字第86號判例意旨參
    照）。又按認定犯罪事實，所憑之證據，雖不以直接證據為
    限，間接證據亦包括在內，然無論直接或間接證據，其為訴
    訟上之證明，須於通常一般之人均不致於有所懷疑，而得確
    信其為真實之程度者，始得據之為有罪之認定，倘其證明尚
    未達到此一程度，而有合理性懷疑之存在時，即無從為有罪
    之認定（最高法院69年臺上字第1531號、76年臺上字第4986
    號判例意旨參照）。復按檢察官就被告犯罪事實，應負舉證
    責任，並指出證明之方法。因此，檢察官對於起訴之犯罪事
    實，應負提出證據及說服之實質舉證責任。倘其所提出之證
    據，不足為被告有罪之積極證明，或其闡明之證明方法，無
    從說服法官以形成被告有罪之心證，基於無罪推定之原則，
    自應為被告無罪判決之諭知，最高法院亦著有92年臺上字第
    128號判例可憑。
三、公訴人認被告乙○○涉有上揭犯行，係以證人張慧娟、陳國
    振、張明恩於警偵訊之指證及監聽譯文為論據，惟訊據被告
    乙○○堅決否認有何販賣毒品之犯行，辯稱：伊並未與甲○
    ○共同販賣毒品予張慧娟等人，該些證人伊均不認識，伊自
    己施用毒品的量很大，幾乎都是在昏睡狀態，甲○○在做什
    麼，伊根本不知道，因甲○○不讓伊接觸別人，所以伊不曉
    得甲○○有在販毒云云。被告乙○○之選任辯護人則主張證
    人張慧娟、陳國振、張明恩等 3人於警偵訊之陳述不具有證
    據能力。經查：
  (一)按92年9月1日施行之刑事訴訟法，已酌採英美法系之傳聞法
    則，於第159條第1項明定被告以外之人，於審判外之言詞或
    書面陳述，除法律有規定者外，不得作為證據，用以保障被
    告之反對詰問權。而本法所規定傳聞法則之例外，其中就被
    告以外之人於偵查中向檢察官所為之陳述，因檢察官代表國
    家偵查犯罪時，原則上當能遵守法定程序，且被告以外之人
    如有具結能力，仍應依法具結，以擔保其係據實陳述，故於
    第 159條之1第2項明定「除顯有不可信之情況者外」，得為
    證據；又被告以外之人於檢察事務官、司法警察官或司法警
    察調查中所為之陳述，基於實體發現真實之訴訟目的，依第
    159條之2規定，如與審判中之陳述不符時，經比較結果，其
    先前之陳述，相對「具有較可信之特別情況」，且為證明犯
    罪事實存否所「必要」者，或於審判中有第159條之3所列死
    亡等原因而無法或拒絕陳述之各款情形之一，經證明其調查
    中所為陳述絕對「具有可信之特別情況」，且為證明犯罪事
    實之存否所「必要」者，亦例外地賦與證據能力。是所謂「
    顯有不可信性」、「相對特別可信性」與「絕對特別可信性
    」，係指陳述是否出於供述者之真意、有無違法取供情事之
    信用性而言，故應就偵查或調查筆錄製作之原因、過程及其
    功能等加以觀察其信用性，據以判斷該傳聞證據是否有顯不
    可信或有特別可信之情況而例外具有證據能力，並非對其陳
    述內容之證明力如何加以論斷，二者之層次有別，不容混淆
    （最高法院94年度台上字第 629號判決可參）。查證人張慧
    娟、陳國振、張明恩於警偵訊之筆錄與審判時之陳述不符，
    本院審酌上開筆錄作成時，並無人情施壓或干擾，亦無不當
    取供之情形，堪認並無顯不可信之情況，且可認有特別可信
    之情況而例外具有證據能力，先此敘明。
  (二)被告乙○○固於警詢時供稱：若有人打電話要購買毒品時，
    電話都是由甲○○接聽，如果他太忙的話，我偶而也曾幫忙
    接聽，我不知道不特定購毒者姓名及綽號，但都是在花壇鄉
    三春村附近的廟宇或是路旁、空地。因我偶而陪他外出才知
    道。購毒者都先打電話與我們聯絡後，都先確定問我們的地
    點，與購毒者約定之地點碰面後，先拿錢後再告知對方毒品
    及種類棄置在何處，叫購毒者去自取等語，惟其亦同時陳稱
    ：我不曾販賣毒品給他人，也不知道毒品來源，亦不知道甲
    ○○是否自行稀釋過毒品等語。依上，被告乙○○是否與被
    告甲○○有共同基於販賣第一級毒品海洛因之犯意聯絡及行
    為分擔，或被告乙○○是否於警詢時自白共同販賣第一級毒
    品犯行，均屬有疑。
  (三)證人張慧娟、陳國振、張明恩雖於警訊、偵查均指證其等係
    向共同被告甲○○購買毒品時，其中亦曾由被告乙○○將毒
    品交付等語在卷，然查其等與被告乙○○素不相識，於警訊
    、偵查中均係由警提供被告乙○○之前科照片供為指認，被
    告乙○○本人並未在場，則該等證人於警訊、偵查中就被告
    乙○○部分之指證是否全然屬實，即非無疑。且查：
  1.證人張慧娟係因其本身涉及與案外人賴混松、陳新亭販毒案
    件經警調查時供陳：伊知道賴混松、陳新亭及綽號apple 之
    男子及其綽號糖糖之老婆均有向施垂勝拿取大量毒品、該名
    綽號糖糖之女子係被告乙○○等語（參 1478號偵卷第55-57
    頁），其中僅謂被告乙○○有向施垂勝拿取毒品，而未指證
    被告乙○○有販毒之行為，詎偵查中檢察官就其向施垂勝買
    毒幾次之訊問中，其竟答以曾向被告乙○○拿取1千元毒品1
    次云云（同上偵卷第59頁背面），核其上揭警訊及偵查中所
    證互相齟齬，難予遽信；嗣其於原審審理中當庭指認被告乙
    ○○後即明確供證：未聽過糖糖之名字，雖曾見過被告甲○
    ○，然並不認識被告乙○○，亦未曾向她買過毒品等語（參
    原審卷二第 95-96頁），核與被告乙○○及證人即共同被告
    甲○○所供相符，應堪採信，是證人張慧娟應僅係向被告甲
    ○○購買毒品，尚未能認定被告乙○○亦有與被告甲○○共
    同販毒予張慧娟之犯行。
  2.證人陳國振雖於警訊、偵查中供證曾向綽號 apple之女友購
    買毒品3、4次云云；證人張明恩於警訊中亦供陳其係向施垂
    勝買毒品，後來施垂勝叫apple跟伊交易7-8次、阿妹仔（乙
　　○○）跟我交易 3次云云；於偵查中供證：買海洛因都是他
    們們兩人中其中 1人出來而已，打去的電話也有女生接到電
    話，就是乙○○接的云云（同上偵卷78、82頁），然該二名
    證人就被告乙○○此部分之指證係由警提供被告邱婷前科照
    片供為指認而非可遽信，業如前述，而其等於原審審理中經
    當庭指認被告甲○○與乙○○後，證人陳國振明確供證：「
    其實伊僅有向 apple（即被告甲○○）買過，那個女生我沒
    有向她買過。．．．（那個女生）就是警察拿照片讓我指認
    ，警察說那個女生是 apple的女友，我沒有向那個女生拿過
    毒品，我都是向 apple拿的。．．．（當你與甲○○購買毒
    品時，他帶的女性，那位女性在作何事？）坐在後面，我有
    與apple交易，那個女的坐在車子旁邊，然後apple有時候會
    下車，有時候會將窗戶搖下來故意與我聊天偷偷的將毒品交
    給我。．．．不是每次我向 apple購買毒品，他的女友都會
    出來，我與apple不認識，我自己認為apple不要讓他的女朋
    友知道。（請陳述 apple如何將毒品交到你手上？）他的車
    窗搖下來我們故意聊天，然後他把手放下來，我就從下面接
    毒品，有時候他會走下車，直接將毒品拿下來」等語（參原
    審卷二第97-100頁）；證人張明恩於原審審理中亦明確供證
    ：伊均係向被告甲○○購買毒品，由甲○○直接將毒品交付
    給伊，其中僅有1、2次被告乙○○坐在機車後面，被告甲○
    ○是偷偷將毒品拿給伊的，被告乙○○應該沒有看到等語在
    卷（參原審卷二第 101-103頁），核與被告乙○○及證人即
    共同被告甲○○所供情節亦相符合，且證人陳國振、張明恩
    所證被告甲○○交付毒品時不讓被告乙○○知悉乙情，亦與
    被告甲○○於警訊中供陳：「（你太太乙○○是否知道你販
    賣毒品海洛因？）她不知道。（你販賣毒品時，你太太乙○
    ○均有在場，怎麼會不知道你販賣毒品海洛因？）她有一齊
    去但不知道我在幹什麼」等語（參警卷第 4頁）、被告乙○
    ○偵查中供陳：「（有無幫昌葉仔販賣或運輸毒品？）沒有
    ，因甲○○不讓我接觸所以我不知道」等語相符（參同上偵
    卷第22頁），俱徵被告乙○○所辯其未參與被告甲○○販毒
    予證人陳國振、張明恩乙詞可資採信。
  (四)被告乙○○否認監聽光碟中之女聲為其聲音，經本院將本案
    有女聲之監聽光碟與本院被告乙○○開庭錄音光碟送法務部
    調查局作聲紋比對結果，認監聽電話待鑑聲音可供比對語句
    字數不足，不符合聲紋鑑定條件，故無法作聲紋比對分析等
    情，有該局96年8月2日調科參字第09600312490號1份在卷可
    稽，是亦無法以該監聽譯文作為不利於被告乙○○之證據，
    併此敘明。
四、綜上，被告乙○○上揭所辯，核與證人即共同被告甲○○於
    警詢、偵查、原審審理中及及證人張慧娟、陳國振、張明恩
    於原審審理中供證情節均相符合，應堪採信，而公訴人所執
    被告乙○○警詢之陳述及證人張慧娟、陳國振、張明恩警訊
    、偵查中之供證暨監聽譯文等，尚不足證明被告乙○○有與
    被告甲○○共同販賣第一級毒品之犯行，此外復查無其他積
    極證據足資證明被告乙○○有何上開公訴人指訴之犯行，揆
    諸首開說明，被告乙○○犯罪不能證明，原審為其無罪之諭
    知，尚無不合。檢察官上訴意旨認被告乙○○有販賣第一級
    毒品犯行，並無理由，應予駁回。
據上論結，應依刑事訴訟法第369條第1項前段、第368條、第364
條、第299條第1項前段、第301條第1項，毒品危害防制條例第 4
條第1項、第18條第1項前段、第19條第1項，刑法第 2條第1項、
第11條、修正前第56條、第47條第1項、第59條，判決如主文。
本案經檢察官丙○○到庭執行職務。
中　　華　　民　　國　　96　　年　　10　　月　　17　　日
        　　刑事第八庭    審判長法　官  羅  得  村
　　　　　　　　　　　　　　    法　官  劉  榮  服
　　　　　　　　　　　　　　　  法　官  張  靜  琪
上列正本證明與原本無異。
如不服本判決應於收受送達後十日內向本院提出上訴狀，其未敘
述上訴之理由者並得於提起上訴後十日內向本院補提理由書（均
須按他造當事人之人數附繕本）。
                                書記官  陳  俞  豪
中　　華　　民　　國　　96　　年　　10　　月　　17　　日
附錄所犯法條：
毒品危害防制條例第4條第1項
製造、運輸、販賣第一級毒品者，處死刑或無期徒刑；處無期徒
刑者，得併科新臺幣1千萬元以下罰金。
附表：
┌──┬───┬──────┬──────┬──────────┬─────┐
│編號│販賣　│　販賣時間　│　地　點　　│販賣數量、次數及價格│所得財物　│
│　　│對象　│　　　　　　│　　　　　　│　　　　　　　　　　│（新台幣）│
├──┼───┼──────┼──────┼──────────┼─────┤
│一　│張慧娟│自94年12月底│彰化縣花壇鄉│價格1千元之海洛因1  │1000元 　 │
│　　│　　　│某日　　　　│三春村後厝一│次。                │　　　　　│
│　　│　　　│　　　　　　│巷103號附近 │　　　　　　　　    │　　　　　│
│　　│　　　│　　　　　　│排水溝　　　│                    │　　　　　│
├──┼───┼──────┼──────┼──────────┼─────┤
│二　│張南山│94年12月30  │彰化縣花壇鄉│價格5百元之海洛因3  │1500元　  │
│　　│　　　│日10時51分、│三春老樹附近│次。                │　　　　　│
│　　│　　　│94年12月30日│之「紅鐵橋」│　　　              │　　　　　│
│　　│　　　│17時15分許、│　　　　　　│　　　　　　　　　　│　　　　　│
│　　│　　　│95年1月20 日│　　　　　　│　　　　　　　　　　│　　　　　│
│　　│　　　│前某日      │　　　　　　│　　　　　　　　　　│　　　　　│
├──┼───┼──────┼──────┼──────────┼─────┤
│三　│陳國振│自94年11、12│前述「三春老│價格5百元或1千元之海│7500元 　 │
│　　│　　　│月間        │樹」、三春國│洛因10次：其中，500 │　　　　　│
│　　│　　　│　          │小、紅鐵橋　│元5次、1000元5次。  │　　　　　│
│　　│　　　│　          │　　　　　　│　　                │　　　　　│
│　　│　　　│　　　　　　│　　　　　　│　　　　　　　　　　│　　　　　│
│　　│　　　│　　　　　　│　　　　　　│　　　　　　　　　　│　　　　　│
│　　│　　　│　　　　　　│　　　　　　│　　　　　　　　　　│　　　　　│
│    │      │　　　　　　│            │                    │          │
│    │      │　　　　　　│            │                    │          │
├──┼───┼──────┼──────┼──────────┼─────┤
│四　│洪琮勝│自94年12月初│前述「三春老│價格5百元之海落因2次│1000元 　 │
│　　│　　　│某日起　　　│樹」看板下、│。　                │　　　　　│
│　　│　　　│　　　　　　│活動中心　　│　　　　　　　　　　│　　　　　│
│　　│　　　│　　　　　　│　　　　　　│　　　　　　　　　　│　　　　　│
│　　│　　　│　　　　　　│　　　　　　│　　　　　　　　　　│　　　　　│
├──┼───┼──────┼──────┼──────────┼─────┤
│五　│李記銘│自94年11月底│前述「三春老│價格5百元或1千元之海│7500元 　 │
│　　│　　　│某日起，迄95│樹」、三春國│洛因共10次。5百元部 │　　　　　│
│　　│　　　│年1月9日前某│小、紅鐵橋及│分5次，1000元部分5次│　　　　　│
│　　│　　　│日止　　　　│附近活動中心│。                  │　　　　　│
│    │      │            │            │　　　　　　        │          │
│    │      │            │            │　　　　　　　　　　│          │
├──┼───┼──────┼──────┼──────────┼─────┤
│六　│張明恩│自94年11月底│前述「三春老│價格1千元或2千元之海│4千元     │
│　　│　　　│某日，迄95年│樹」看板下及│洛因共3次。其中，1千│　　　　　│
│　　│　　　│1月9日前某日│附近活動中心│元部分2次，2千元部分│　　　　　│
│　　│　　　│止　　　　　│　　　　　　│1次。　　　         │　　　　　│
├──┼───┼──────┼──────┼──────────┼─────┤
│七　│余岳勳│於95年1、2月│彰化縣花壇鄉│每小包價格1千元或1千│6000元 　 │
│　　│　　　│間。        │三家村山腳路│5百元之海洛因共5次。│　　　　　│
│　　│　　　│　　　　　  │路旁。      │其中1千部分元3次，1 │　　　　　│
│    │      │            │            │千5百元部分2次。    │          │
├──┼───┼──────┼──────┼──────────┼─────┤
│八　│張士元│自94年11月底│彰化縣花壇鄉│每小包價格1千元或2千│1萬5千元　│
│　　│      │某日，迄95年│三家村山腳路│元之海洛因共10次。其│　        │
│　　│　　　│1月間某日止 │路旁。      │中1千元部分5次，2千 │　　　　　│
│    │      │            │            │元部分5次。         │　　　　　│
└──┴───┴──────┴──────┴──────────┴─────┘
